臺灣板橋地方法院民事判決　　　　　　　　　　　　　　九十三年度保險字第七號
　　原　　　告　乙○○○
　　訴訟代理人　陳靜育律師
　　被　　　告　新光人壽保險股份有限公司
　　法定代理人　甲○○
　　訴訟代理人　丁○○
　　　　　　　　丙○○
　　　　　　　　戊○○
右當事人間請求給付保險金事件，於中華民國九十三年八月三十日言詞辯論終結，本
院判決如左：
    主    文
被告應給付原告新台幣壹佰參拾萬元，及民國九十二年六月二十三日起至清償日止，
按年息百分之十計算之利息。
訴訟費用由被告負擔。
本判決第一項於原告以新台幣肆拾參萬元供擔保後，得假執行，但被告得以新台幣壹
佰參拾萬元預供擔保而免為假執行。
    事    實
甲、原告方面：
一、聲明：如主文第一項所示，並陳明願供擔保請准宣告假執行。
二、陳述：
（一）原告以其子吳昇鴻為被保險人於民國八十四年十月六日投保被告公司（一）長
      安養老甲型終身壽險（保單號碼：ＣＭ○三一○一○），保額新台幣（下同）
      十萬元，並附加平安意外傷害保險附約五十萬元、綜合保障保險附約三十萬元
      ；（二）另八十七年十一月九日投保新長安終身壽險（保單號碼：ＪＭＦ八五
      三八三）保額五十萬元，附加平安意外傷害保險附約五十萬元，（三）及同日
      投保新防癌終身壽險（保單號碼：ＧＯＦ九一一三○）保額五十萬元。原告之
      子吳昇鴻不幸於九十二年五月二十日因墜樓身故，原告依約檢齊文件向被告公
      司申請理賠，惟被告公司分別於九十二年六月五日及九十二年六月九日給付主
      契約身故保險金計一百一十萬二千二百九十一元，然就共計一百三十萬元之意
      外理賠部分拒絕理賠。
（二）按保險法第二十九條第一項前段規定：「保險人對於由於不可預料或不可抗力
      之損害，負賠償責任」，查吳昇鴻生前就讀於輔仁大學四年級生，課業及人際
      關係表現甚佳，並有相交多年之女友感情順遂，家庭和睦，在意外發生前並無
      自殺之意圖和紀錄。意外當日〈即九十二年五月二十日〉吳昇鴻係因在校跌倒
      被送財團法人長庚紀念醫院林口分院（下稱長庚林口分院）治療，雖經醫師檢
      驗無傷害，醫生為求慎重，觀察有無腦震盪現象，要求其住院觀察，惟吳昇鴻
      學校五月二十四日研究所將口試〈學測部分已錄取〉，又因逢ＳＡＲＳ感染期
      間，在心急回家準備口試資料及ＳＡＲＳ恐懼下，堅持離院返家，但醫師仍拒
      絕其出院，先是狂奔至一樓但遭警衛所阻，無計可施狀況下，趁家人與醫生不
      注意時欲由頂樓離開，但因該院頂樓無照明設備，吳昇鴻於誤判地形下發生墜
      樓意外，顯非自殺之行為，至為灼明。
（三）復查就同一事故，吳昇鴻就讀學校私立輔仁大學所投保之國泰團險及中華郵政
      公司簡易人壽保險皆以意外身故予以理賠，然被告卻主張吳昇鴻身故，係屬於
      故意行為並非其保險理賠範圍，而拒絕理賠。被告顯然是托詞履行理賠義務，
      為此依據保險契約及保險法第二十九條第一項「保險人對於由不可預料或不可
      抗力之事故所致之損害，負賠償責任」及第三十四條第一、二項「保險人應於
      　要保人或被保險人交齊證明文件後，於約定期限內給付賠償金額。無約定期
      限者，應於接到通知後十五日內給付之」、「保險人因可歸責於自己之事由致
      未在前項規定期限內為給付者，應給付遲延利息年利一分」規定，提起本訴請
      求如聲明。
（四）對被告抗辯之陳述：
　 (一) 本件意外傷害係保險契約所指之意外，如被告主張免責，應由被告負舉證責任
      ：
      按人之傷亡有出於內在原因，亦有出於外在原因，內在原因係指器官老化、
        疾病及細菌感染等而言，外在原因係指內在原因以外之一切事由。故凡事故
        不屬內在原因者，除非保險契約特予除外，否則均應認屬意外保險承保之範
        圍，此由新光平安意外傷害保險附約第四條、新光綜合保障附約第三條就本
        件保險事故所指意外傷害事故明文限於非由疾病引起之外來突發事故，益徵
        其旨，蓋所謂「外來突發事故」之「外來」，乃限定傷害之原因出自外來而
        非內在，「突發」乃指傷害之發生非已預期，其目的即在排除人體內發病症
        所致之結果。因之，若被保險人之死亡非屬身體器官老化、疾病或細菌感染
        等內在原因所致者，即屬意外傷害保險所指之意外，應認保險事故已發生，
        若保險人欲求免責，則應由其舉證證明被保險人確係因內在原因死亡或有保
        險契約約定之免責事由存在。查本件被保險人吳昇鴻於系爭附約有效期間內
        之九十二年五月二十日二十三時零分，自長庚林口分院頂〈十三〉樓墜樓，
        導致頭、胸部外傷，出血而死亡之事實，此由台灣桃園地方法院檢察署相驗
        證明書上記載：「直接引起死之疾病或傷害：甲、出血性休克。先行原因：
        丙、墜樓，乙、頭、胸部外傷」，可知有關吳昇鴻之死亡原因，係因遭受「
        非由疾病引起」之「外來」「突發」事故而致死。
      稽上所述，足證被保險人吳昇鴻之死亡既非屬身體器官老化、疾病或細菌感
        染等內在原因所致者，即屬意外傷害保險所指之意外，應認保險事故已發生
        ，原告已盡舉證之責。被告以被保險人吳昇鴻有故意之行為而主張免責，當
        應由被告負舉證之責。
    (二)有關被告抗辯被保險人之墜樓係因其癲癇發作所致不正常行為而發生墜樓事故
      部分：
      依證人即被保險人吳昇鴻之主治醫師張宏旭於本院九十三年六月十一日履勘
        現場時之陳述，可知在醫學臨床經驗上癲癇患者除長期兼有憂鬱症病史者，
        癲癇患者極少數病患於發作後有自殺舉動且自殺成功情形，而本件死者吳昇
        鴻之癲癇係第一次發作，以往並無憂鬱症病史，是而可以斷言，吳昇鴻當日
        並無可能因癲癇病發作而自殺之情形發生，殆無庸疑。
      又從上開張宏旭醫師陳述可知，癲癇發作時會有幻覺、幻聽的情形，而依證
        人許凱程醫師於同日履勘現場時之證詞，等語可知，事發前、後吳昇鴻並無
        任何幻覺、幻聽的情形，顯無癲癇發作之前兆，係並無意識喪失之情形，意
        識處於正常狀態中，且上開證人亦無法證明事發時吳昇鴻確有癲癇發作之情
        形。
      綜上，吳昇鴻雖因癲癇送至長庚林口分院急診，急診固有再次發作，惟由急
        診室轉入住院後並無癲癇症狀或現象之發生，意識清析處於可溝通之狀態，
        被告主張因癲癇而造成吳昇鴻行動能力之影響要屬無據，故被告辯稱吳昇鴻
        係因癲癇病發所致不正常行為而墜樓一節，顯然僅屬被告個人之猜測之詞，
        殊無可採。
    (三)有關被告抗辯被保險人之死係出故意而主張免責部分：
      如前所述，被告主張被保險人有除外條款中之故意而免責一節，就被保險人
        有故意一節業經原告否認之，復經醫師張宏旭證稱：「在文獻上，雖有極少
        數病患於發作後有自殺舉動且自殺成功，但這些人大多數在之前就有憂鬱症
        病史。吳某的情形就我依病歷及病史來判斷，吳某當天的情緒波動與癲癇有
        關，但吳某當天情緒不穩定，並無法作理性思考，所以我對吳某會有自殺的
        決意，抱持著懷疑的態度。」證稱屬實，而被告迄今尚未有直接具體證據證
        明其主張之事實，其主張要無可採。
      至於被告辯稱：「於本案事故情形，吳昇鴻並無任何過失之可能，如原告所
        言欲自頂樓離開長庚林口分院之復建大樓，其要不是因癲癇病發所致不正常
        行為而墜樓，即故意爬越女兒牆而致墜樓，至於是否有自殺之意圖並必要，
        且翻越頂樓女兒牆任何人均有預見墜樓之可能，此為一般正常人所得認知之
        危險事實，因此系爭事故，於吳昇鴻行為當時絕非無預見之可能」云云，所
        謂『吳昇鴻並無任何過失之可能』、『於吳昇鴻行為當時絕非無預見之可能
        』等均是被告個人預測之詞，並無證據可證明，並不可採。
      再者由許開凱程醫生之附於相驗卷之書面陳述，可知吳昇鴻雖因癲癇而進長
        庚林口分院急救室，於急診室有癲癇發作一次，醫院要求住院，然入院後至
        依意外發生之間並無癲癇症狀發生之現象，且被保險人吳昇鴻亦無厭世之行
        為或意圖產生或表現情形，被告判定吳昇鴻之墜樓是出於故意之何據何在？
        於被告未提出具體直接之證據證明前，則純屬於被告個人臆測之辭，殊無可
        採。
   (四) 查保險契約之「故意」係為防止道德危險之發生，如果係因過失所致者不在此
      ：退步言之，自保險制度設立之目的性解釋方法觀察：保險制度係在於以小額
      成本，將潛伏在人類生活中之危險，以大數法則予以轉嫁，以謀取最大之保障
      ，而將被保險人自身可得預見、控制及不可抗力之危險，以及引發道德危險之
      故意及犯罪行為予以排除外，將其餘被保險人可能發生之危險均列為保險事故
      ，始足達到完足保險之宗旨。基於上開思考原則，人類之注意力均有強弱之時
      ，對於被保險人注意力轉弱而引發被保險人預期發生之傷害事故，亦應列屬保
      險人應負保險責任之範圍內，始足發揮保險制度之功能。職故，本件被保險人
      係為離開醫院而往上樓跑，並非厭世而往上樓跑，而被保險人吳昇鴻竟因何原
      因而墜樓，又從哪一層樓墜樓，從相驗卷內無法得知，故被告除能證明本件被
      保險人吳昇鴻墜樓係出於故意之自殺行為外，縱令因吳昇鴻之過失而墜樓致死
      ，亦屬「外來突發之意外事故」。
三、證據：提出桃園地方法院檢察署相驗屍體證明書影本、九十二年九月十六日
    (92)新壽理賠字第○八七九號函影本、桃園地方法院檢察署九十二年相字第八
    五九號傳票影本、國泰人壽保險股份有限公司團險給付收據影本、中華郵政
    公司簡意人壽保險理賠暨解約付款憑單影本、新光平安意外傷害保險附約條款
    等件為證，並聲請本院調取台灣桃園地方法院檢察署九十二年相字第八五九號卷
    宗及傳訊證人吳國華。
乙、被告方面：
一、聲明：
  (一)原告之訴及假執行之聲請均駁回。
  (二)如受不利判決時，願供擔保請准宣告免為假執行。
二、陳述：
（一）本件系爭之「新光平安意外傷害保險附約」及「新光綜合保障附約之保單條款
      均約定：「被保險人於本附約有效期間內遭受約定的意外傷害事故，自意外傷
      害事故發生之日起一百八十日以內死亡者，本公司按本附約之保險金額給付身
      故保險金」；「所稱意外傷害事故，指非由疾病引起之外來突發事故」。因此
      ，依舉證責任之分配，原告既主張事故之發生係出於意外，則對此一有利於己
      之事實，自應依法負舉證責任，即原告應先就其主張被保險人吳昇鴻係因遭受
      「非由疾病引起」之「外來」「突發」之事故而身故負舉證責任，被告始有給
      付系爭保險金之義務。
（二）再按「新光平安意外傷害保險附約」第十二條第一項第二款及「新光綜合保障
      附約」第十四條第一項第二款之約定：「被保險人直接因下列事由致成死亡或
      殘廢時，本公司不負給付保險金的責任。…二、要保人、被保險人的故意行為
      。」可知，倘被保險人直接因要保人、或其自身之故意行為所致之死亡，被告
      不負給付保險金的責任。
（三）本件原告係以台灣桃園地方法院檢察署相驗屍體證明書及自行臆測陳述之詞（
      被保險人欲自頂樓離開醫院，於誤判地形下發生墜樓意外），欲以證明被保險
      人吳昇鴻之死亡為意外死亡。惟查，該相驗屍體證明書上，檢察官對於被保險
      人之死亡方式並未勾選，且於死亡原因欄之左下角註明「死亡方式暫空白」，
      而僅於死亡原因欄內載明其死亡之「直接引起死亡之疾病或傷害：甲、出血性
      休克。先行原因：丙、墜樓，乙、頭、胸部外傷。」，至於被保險人墜樓之原
      因係意外或自殺或他殺或不詳，檢察官均不作認定。因此，依前開相驗屍體證
      明書之記載，並未認定被保險人係「意外死」，該相驗屍體證明書無法作為被
      保險人係遭遇意外傷害事故之證明。
（四）依原告所述，吳昇鴻係輔仁大學四年級生，且生前已通過研究所入學考試之筆
      試，其應為高等知識份子，斷不可能如原告所言有欲自「頂樓」離開長庚林口
      分院之情形，以一般社會經驗法則可知，任何人均對於自一棟高十三樓之大樓
      離開有基本認識，必定是搭乘電梯或是走樓梯，「下樓」離開大樓，而不是自
      「頂樓」離開大樓。再者，吳昇鴻當時住院樓層為十樓三Ｂ病房，且有原告及
      其女同學廖小姐在場幫忙照料，其於第一次自十三樓病房跑出，被帶回病房後
      ，依證人許凱程醫師所言：「若吳某堅持出院，等其父過來處理。吳某聽後似
      可以接受」，當時醫生並未拒絕吳昇鴻出院，僅是要求其與父親商量後再決定
      是否出院，如何有如原告所述係因ＳＡＲＳ恐懼及醫師拒絕其出院下，趁家人
      與醫生不注意時自頂樓離開之情形，怎麼可能會有人一樓大門無法離去便想自
      頂樓離去之理，原告所述顯然極不合理。再者，原告表示吳昇鴻九十二年五月
      二十四日研究所將進行口試，心急欲回家準備口試資料，但依原告所述可知，
      事故日為九十二年五月二十日，距口試日尚有三日得準備，既然已通過筆試，
      表示已有相當之程度，依一般社會經驗法則可知，還有三日得準備口試，一個
      晚上的就醫休養何礙其餘三日之考試準備，因此原告所述顯然均與一般社會經
      驗法則及邏輯大相逕庭，完全是其自行臆測、推論之詞，要無可採。
（五）再者，原告如欲主張吳昇鴻係因非由疾病引起之外來突發事故所致之死亡，其
      應善盡舉證責任。由台灣高等法院九十一年度保險上字第五一號判決可知，保
      險所擔當者為危險，在客觀上係「不可預料或不可抗力之事故」，在主觀上為
      「對災害所懷之恐懼，及因災害而受之損失」，故危險之發生不僅須不確定，
      非故意，且危險及其發生須為適法，此於保險法第一條及第二十九條即有明文
      。而保險契約，乃最大之善意契約，首重善意，以避免道德危險之發生，凡契
      約之訂立及保險事故之發生，有違背善意之原則者，保險人即得據以拒卻責任
      或解除契約（最高法院八十六年度台上字第二一四一號判決參照）。查本件事
      故現場長庚林口分院復健大樓頂樓，經本院履勘頂樓女兒牆之高度為一百一十
      公分，而被保險人吳昇鴻之身高也不過一百六十八公分，吳昇鴻不過比該女兒
      牆高出五十八公分，該女兒牆高度已超過吳昇鴻整個人之重心以上，以此情形
      而言，無論是倚靠在女兒牆內側，或是於奔跑時不慎撞上女兒牆，均不會發生
      意外翻落女兒牆外而致墜樓之情形，除非是自行爬越該女兒牆，否則是不可能
      發生墜樓事件。又以該大樓之外觀觀之，並無任何得攀附之物，其如何能夠逐
      層攀附而下樓，原告所述被保險人欲自頂樓離開醫院，其理由顯不可採。是以
      ，本件被保險人吳昇鴻有故意行為而致死亡之情形下，被告無須負給付系爭保
      險金之責任。
（六）又由證人張宏旭醫師之證詞可知，吳昇鴻之墜樓事故，雖然診治醫師不願或無
      法判斷是否與癲癇發作有關，但其往外跑確實係與癲癇有關，亦即其「墜樓」
      與其「內在疾病」有關，而不符合保險契約上對於意外事故之定義，即事故係
      由疾病所引起，否則為何相驗之檢察官不願於相驗屍體證明書上明白勾選其死
      亡方式，而加註死亡方式暫空白，一則檢察官之任務係在偵查犯罪，只要是無
      犯罪他殺嫌疑，檢察官均是報請結案，故而對於死亡方式之選擇，因於本案並
      無非勾選不可之必要性，因此檢察官選擇不勾選死亡方式，而以空白處理；二
      則本案於吳昇鴻癲癇發作而接受治療之情形下，其腦波於當時異於常人情況下
      ，當有發生本系爭事故之可能，且是否為自殺檢察官亦難以認定，只是唯一可
      確認者為吳昇鴻無他殺之可能。而由系爭保險契約之約定可知，所稱意外事故
      係指「非由疾病引起」之「外來」「突發」事故，倘原告主張被保險人吳昇鴻
      之身故為意外死亡者，則原告須就其主張吳昇鴻係因遭受「非由疾病引起」之
      「外來」「突發」事故而致死亡善盡舉證責任後，被告方負給付系爭保險金之
      義務。
（七）依保險法第一條及第二十九條之規定可知，保險人係對於由不可預料或不可抗
      力之事故所致之損害負賠償責任，且保險人僅對於由要保人或被保險人之過失
      所致之損害，負賠償責任，如出於要保人或被保險人故意者，保險人不負賠償
      責任，而於本案事故情形，吳昇鴻並無有任何過失之可能，如原告所言欲自頂
      樓離開林口長庚醫院之復健大樓，其要不是因癲癇病發所致不正常行為而墜樓
      ，即係故意爬越女兒牆而致墜樓，至於是否有自殺之意圖並非必要，且如翻越
      頂樓之女兒牆任何人均有預見墜樓之可能，此為一般正常人所得認知之危險事
      實，因此系爭事故，於吳昇鴻行為當時絕非無預見之可能，當然不可能為保險
      契約所承保之範圍及保險之目的，因此依系爭保險契約第十二條第二款之約定
      ，因要保人、被保險人吳昇鴻之故意行為所致之死亡，被告自不負給付保險金
      之責任。
三、證據：提出要保書影本、保單條款影本、事故現場照片影本等件為證。並
    聲請本院履勘事故現場、函詢長庚口分院有關吳昇鴻於九十二年五月二十日在該
    院發生墜樓事件，是否係其本身癲發作所引起及傳訊證人許凱程。
丙、本依職權訊問證人張宏旭。
    理    由
壹、程序方面：
　　按訴狀送達後，原告不得將原訴變更或追加他訴，但擴張或減縮應受判決事項之
  　聲明者，不在此限，民事訴訟法第二百五十五條第一項第三款定有明文。原告提
    起本件訴訟後，將原訴請被告給付自九十二年六月五日起至清償日止按年息百分
    之十計算之利息部分，變更為自九十二年六月二十三日起至清償日止按年息百分
    之十計算之利息，屬訴之聲明之減縮，於法核無不合。
貳、實體方面：
一、原告起訴主張：原告以其子吳昇鴻為被保險人投保被告公司長安養老甲型終身
    壽險（保單號碼：ＣＭ○三一○一○），保額十萬元，並附加平安意外傷害保險
    附約五十萬元、綜合保障保險附約三十萬元；新長安終身壽險（保單號碼：Ｊ
    ＭＦ八五三八三）保額五十萬元，附加平安意外傷害保險附約五十萬元；新防
    癌終身壽險（保單號碼：ＧＯＦ九一一三○）保額五十萬元。嗣原告之子吳昇鴻
    不幸於九十二年五月二十日因墜樓身故，原告依約檢齊文件向被告公司申請理賠
    ，被告公司雖分別於九十二年六月五日及九十二年六月九日給付主契約身故保險
    金計一百一十萬二千二百九十一元，然餘應給付之一百三十萬元意外身故保險金
    部分拒絕理賠，爰依兩造保險契約之法律關係，訴請被告給付如主文所示之金額
    等情。
二、被告則以：(一)本件原告既主張事故之發生係出於意外，則對此一有利於己之事實
    ，自應依法負舉證責任，即原告應先就其主張被保險人吳昇鴻係因遭受「非由疾
    病引起」之「外來」「突發」之事故而身故負舉證責任，被告始有給付系爭保險
    金之義務。(二)依「新光平安意外傷害保險附約」第十二條第一項第二款及「新光
    綜合保障附約」第十四條第一項第二款之約定：「被保險人直接因下列事由致成
    死亡或殘廢時，本公司不負給付保險金的責任。…二、要保人、被保險人的故意
    行為。」可知，倘被保險人直接因要保人、或其自身之故意行為所致之死亡，被
    告不負給付保險金的責任。(三)再以一般社會經驗法則可知，任何人均對於自一棟
    高十三樓之大樓離開有基本認識，必定是搭乘電梯或是走樓梯，「下樓」離開大
    樓，而不是自「頂樓」離開大樓。本件事故現場長庚林口分院復健大樓頂樓，經
    本院履勘頂樓女兒牆之高度為一百一十公分，而被保險人吳昇鴻之身高也不過一
    百六十八公分，吳昇鴻不過比該女兒牆高出五十八公分，該女兒牆高度已超過吳
    昇鴻整個人之重心以上，以此情形而言，無論是倚靠在女兒牆內側，或是於奔跑
    時不慎撞上女兒牆，均不會發生意外翻落女兒牆外而致墜樓之情形，除非是自行
    爬越該女兒牆，否則是不可能發生墜樓事件。又以該大樓之外觀觀之，並無任何
    得攀附之物，其如何能夠逐層攀附而下樓，原告所述被保險人欲自頂樓離開醫院
    ，其理由顯不可採。是以，本件被保險人吳昇鴻有故意行為而致死亡之情形下，
    被告無須負給付系爭保險金之責任。(四)又本案事故情形，若如原告所言吳昇鴻當
    日欲自頂樓離開林口長庚醫院之復健大樓，其要不是因癲癇病發所致不正常行為
    而墜樓，即係故意爬越女兒牆而致墜樓，至於是否有自殺之意圖並非必要，且如
    翻越頂樓之女兒牆任何人均有預見墜樓之可能，此為一般正常人所得認知之危險
    事實，因此系爭事故，於吳昇鴻行為當時絕非無預見之可能，當然不可能為保險
    契約所承保之範圍及保險之目的，因此依系爭保險契約第十二條第二款之約定，
    因要保人、被保險人吳昇鴻之故意行為所致之死亡，被告自不負給付保險金之責
    任等語資為抗辯。
三、原告主張：其以其子吳昇鴻為被保險人投保被告長安養老甲型終身壽險，附加平
    安意外傷害保險附約五十萬元、綜合保障保險附約三十萬元；新長安終身壽險，
    附加平安意外傷害保險附約五十萬元。嗣原告之子吳昇鴻不幸於九十二年五月二
    十日因墜樓身故，原告依約檢齊文件向被告公司申請理賠，被告拒絕給付其中意
    外身故險金一百三十萬元之事實，業據其提出台灣桃園地方法院檢察署相驗屍體
    證明書影本、九十二年九月十六日 (92)新壽理賠字第○八七九號函影本為證，
    並為被告所不爭執，堪信為真實。惟原告主張被告依約應給付系爭意外身故保險
    金乙節，則為被告所否認，並以前詞置辯。是本件審酌之重點為(一)被保險人吳昇
    鴻之死亡，是否為「意外傷害事故」所致？(二)被告援引兩造訂立之新光平安意外
    傷害保險附約契約第十二條第一項第一款及新光綜合保障附約第十四條第一項第
    二款：「被保險人直接因下列事由致成死亡或殘廢時，本公司不負給付保險金的
    責任。…二、要保人、被保險人的故意行為」之約定為抗辯，認其不負給付系爭
    意外身故保險金責任是否為有理由？
　(一)被保險人吳昇鴻之死亡，是否為「意外傷害事故」所致？
    按「意外傷害保險乃相對於健康保險，健康保險係承保疾病所致之損失；意外傷
　　害保險則在承保意外傷害所致之損失。人之傷害或死亡之原因，其一來自內在原
　　因，另一則為外在事故（意外事故）。內在原因所致之傷害或死亡，係指被保險
  　人因罹犯疾病、細菌感染、器官老化衰竭等身體內部因素所致之傷害或死亡；至
    外來事故（意外事故），則係指內在原因以外之一切事故而言」，此有最高法院
    九十一年台上第一七一０號判決可資參照，故「意外傷害事故」，應係指「非由
    疾病引起之外來突發事故」而言，即所謂來自自身疾病以外之突發事故而言。查
    ：被保險人吳昇鴻之死亡原因，依原告提出之台灣桃園地方法院檢察署相驗證明
    書，記載「直接引起死之疾病或傷害：甲、出血性休克。先行原因：丙、墜樓，
    乙、頭、胸部外傷」等語，可知有關吳昇鴻之死亡原因，係因遭受「非由疾病引
    起」之外來突發事故而致死。至被告辯稱：為何相驗之檢察官不願於相驗屍體證
    明書上明白勾選其死亡方式，而加註死亡方式暫空白乙節，蓋檢察官僅有偵查事
    故發生是否有涉及犯罪之義務，若無涉及犯罪情事，對死者死亡方式為意外或自
    殺則不便逕為認定，且證人即長庚林口分院醫生張宏旭於本院九十三年六月十一
    日履勘現場時具結證稱：「（問：出血性休克與癲癇有無關係？）這是外傷，與
    癲癇無關」等語，益證被保險人吳昇鴻係因「意外傷害事故」致死甚明。
 (二) 被告援引兩造訂立之新光平安意外傷害保險附約契約第十二條第一項第一款及新
    光綜合保障附約第十四條第一項第二款：「被保險人直接因下列事由致成死亡或
    殘廢時，本公司不負給付保險金的責任。…二、要保人、被保險人的故意行為」
    之約定為抗辯，認其不負給付系爭意外身故保險金責任是否為有理由？
    按主張法律關係存在之當事人，僅須就該法律關係發生所須具備之特別要件負
      舉證責任，至於他造主張有利於己之事實，應由他造舉證證明，此有最高法院
      四十八年台上字第八八七號判例可稽。查：原告已就原告與被告間有保險契約
      存在，及被保險人吳昇鴻係因墜樓意外傷害事故死亡之事實，為相當之舉證，
      已如前述，而被告抗辯吳昇鴻之墜樓死亡係故意行為，其不負賠償責任云云，
      自屬有利於己之事實，負舉證之責。
    被告固以：以一般社會經驗法則可知，任何人均對於自一棟高十三樓之大樓離
      開有基本認識，必定是搭乘電梯或是走樓梯，「下樓」離開大樓，而不是自「
      頂樓」離開大樓。本件事故現場長庚林口分院復健大樓頂樓，經本院履勘頂樓
      分，吳昇鴻不過比該女兒牆高出五十八公分，該女兒牆高度已超過吳昇鴻整個
      人之重心以上，以此情形而言，無論是倚靠在女兒牆內側，或是於奔跑時不慎
      撞上女兒牆，均不會發生意外翻落女兒牆外而致墜樓之情形，除非是自行爬越
      該女兒牆，否則是不可能發生墜樓事件，如原告所言吳昇鴻欲自頂樓離開林口
      長庚醫院之復健大樓，其要不是因癲癇病發所致不正常行為而墜樓，即係故意
      爬越女兒牆而致墜樓，至於是否有自殺之意圖並非必要云云置辯，惟此僅被告
      之臆測之詞，不足據以證明吳昇鴻墜樓係故意自殺或因本身癲癇發作引起。況
      查，依證人即當日負責診治吳昇鴻之醫師許凱程證稱：「我有向病患及現場人
      員解釋，吳某有再度發作的可能，其親友可能無法處理，強烈建議住院，吳某
      聽到我這樣說，就從病房跑出，跑到樓梯口後跑下樓，我們聯絡警衛幫忙找吳
      某，據警衛表示在一樓發現吳某，並將吳某帶回病房，吳某帶回病房後，我再
      度溝通．．．．吳某聽後似乎可以接受，就將其床位移到接近護理站的診療室
      ，我講完不到十分鐘，本來已經在治療室休息的吳某又突然衝出，其家屬見狀
      要攔阻，但都被吳某推開，吳某又向樓梯跑．．．」等語，可知當日吳昇鴻因
      有欲自行下樓離開醫院時，卻遭阻攔帶回之經驗，故吳昇鴻再次試圖離開時，
      會選擇往樓上方向跑，並不違常理。再參諸證人即長庚林口分院主治醫師張宏
      旭證稱：「就吳某個案，就我個人經驗而言，我是沒有遇到癲癇病人發作完後
      ，會有自殺舉動．．．，吳某的情形就我依病歷及病史來判斷，吳某當天情緒
      波動與癲癇有關，但吳某當天情緒不穩定，並無法作理性思考，所以我對吳某
      會有自殺決意，抱著懷疑的態度」等語，足見吳昇鴻之墜樓與其本身癲癇發作
      並無直接因果關係。復佐以證人即事發當日前往現場處理之警員吳國華庭證稱
      ：「（當晚十三樓有無燈光？）我是看到漆黑一片」等語，及本院履勘現場時
      ，發現該女兒牆上有一小階梯，從小階梯測量起，女兒牆高度約八十六公分，
      吳昇鴻身高則有一百七十一公分等情（此身長係依台灣桃園地方法院檢察署驗
      斷書之記載）以觀，若吳昇鴻於事發當日跑上頂樓後，因天色昏暗，而踩上女
      兒牆上之小階梯後往外探望，其身高一半因幾逾女兒牆八十六公分之高度，一
      時重心不穩意外跌落之可能性，並無法予以排除，是難以被告前開揣測遽認吳
      昇鴻係故意墜樓。
    末按「保險人對於由不可預料或不可抗力之事故所致之損害，負賠償責任」，
      固為保險法二十九條第一項所明文，惟並不能而遽論保險人對「可預料」之事
      故所致之損害毋庸負賠償責任，尚須與同條第二項：「保險人對於要保人或被
      險人之過失所致之損害，負賠償責任」之規定一併解釋。查：本件縱使吳昇鴻
      站立於女兒牆旁向外探望之行為，依一般人之經驗判斷，可能發生墜樓致死之
      機率亟高，但此僅能推定吳昇鴻上開行為容有過失，被告並未能進而證明發生
      墜樓事件乃吳昇鴻個人可預料且不違其本意造成，是被告執以：系爭事故於吳
      昇鴻行為當時絕非無預見之可能，當然不可能為保險契約所承保之範圍及保險
      之目的云云據以免責，顯非有理。
  (三)綜上所述，被保險人吳昇鴻之墜樓死亡，係屬意外傷害事故，被告復無法舉證證
    明上開意外事故有原告與被告間訂立之「新光平安意外傷害保險附約」第十二條
    第一項第二款及「新光綜合保障附約」第十四條第一項第二款約定「要保人、被
    保險人的故意行為」之除外責任，被告自應依兩造之保險契約，給付約定之意外
    身故保險金。
四、末按保險法第三十四條規定：「保險人應於要保人或被保險人交齊證明文件後，
    於約定期限內給付賠償金額。無約定期限者，應於接到通知後十五日內給付之。
    保險人因可歸責於自己之事由致未在前項規定期限內為給付者，應給付遲延利息
    年利一分」。查：被告係於九十二年六月五日收受原告聲請理賠系爭保險金之證
    明文件，此為被告所自承，而被告未於受理後十五日內（即九十二年六月二十二
    日前）給付系爭保險金，核諸上開規定，原告自得請求自九十二年六月二十三日
    起至清償日止，按年息百分之十計算之遲延利息。
五、從而，原告依兩造間之保險契約關係，訴請被告給付一百三十萬元，及九十二年
    六月二十三日起至清償日止，按年息百分之十計算之遲延利息，核屬有據，應予
    准許。
六、兩造均陳明願供擔保，請求宣告假執行及免為假執行，均核無不合，茲分別酌定
    相當之擔保金額併宣告之。
據上論結：本件原告之訴為有理由，依民事訴訟法第七十八條、第三百九十條第二項
、第三百九十二條第二項，判決如主文。
中　　　華　　　民　　　國　　九十三　　年　　　九　　　月　　二十三　　日
                                臺灣板橋地方法院民事第二庭
                                    法  官  古秋菊
右為正本係照原本作成。
如對本判決上訴，須於判決送達後廿日內向本院提出上訴狀。
中　　　華　　　民　　　國　　九十三　　年　　　九　　　月　　二十四　　日
                                    書記官  王政煌
